【裁判字號】    98,交聲,912
【裁判日期】    980626
【裁判案由】    交管條例聲異
【裁判全文】
臺灣板橋地方法院交通事件裁定         98年度交聲字第912號
原處分機關  交通部公路總局臺北區監理所板橋監理站
異  議  人
即受處分人  甲○○
上列異議人因違反道路交通管理處罰條例案件，對於交通部公路
總局臺北區監理所板橋監理站民國九十八年三月十七日以板監裁
字第４１－ＡＥＸ０７０２０７號所為之裁決處分（原舉發案號
：臺北市政府警察局九十七年五月九日北市警交大字第ＡＥＸ０
７０２０７號）所為之裁決處分，聲明異議，本院裁定如下：
    主    文
原處分撤銷。
甲○○汽車駕駛人轉彎時，除禁止行人穿越路段外，不暫停讓行
人優先通行，處罰鍰新臺幣壹仟貳佰元，並記違規點數壹點。
    理    由
一、原處分意旨略以：異議人甲○○於民國九十七年五月九日下
    午四時十分許，騎乘車號ＡＴＫ－二六二號重型機車，行經
    臺北市○○路、東園街口時，因有「汽車駕駛人轉彎時，除
    禁止行人穿越路段外，不暫停讓行人優先通行」之違規行為
    ，經臺北市政府警察局萬華分局東園街派出所值勤員警攔停
    舉發，經原處分機關依道路交通管理處罰條例第四十八條第
    二項規定，裁處罰鍰新臺幣二千四百元，並依同條例第六十
    三條第一項第一款記違規點數一點。
二、異議意旨略以：異議人當時係騎「機車」非「汽車駕駛人」
    。當時為綠燈「直行」無「轉彎」。行人當時為（紅燈）暫
    停待另一垂直方向綠燈通行，否則異議人則為「闖紅燈」被
    重罰，或是燈號設計不良，容易造成事故。舉發員警當時躲
    在巷內對燈號有障礙無法辨識，換言之該員根本無法舉證判
    斷。異議人當時依「綠燈直行」與「行人暫停」（不讓行人
    先行）係被誤判，至少異議人依綠燈行駛是遵照交通號誌應
    屬「合法」云云。
三、按道路交通管理處罰條例所稱之車輛係指在道路上以原動機
    行駛之汽車（包括機器腳踏車）或以人力、獸力行駛之車輛
    ，道路交通管理處罰條例第三條第八款定有明文，是異議人
    騎乘重型機車即為汽車駕駛人，合先敘明。次按汽車行經行
    人穿越道，遇有行人穿越時，無論有無交通指揮人員指揮或
    號誌指示，均應暫停讓行人先行通過；汽車行經未劃設行人
    穿越道之交岔路口，遇有行人穿越道路時，無論有無交通指
    揮人員指揮或號誌指示，均應暫停讓行人先行通過，道路交
    通安全規則第一百零三條第二項、第三項定有明文。末按汽
    車駕駛人轉彎時，除禁止行人穿越路段外，不暫停讓行人優
    先通行者，處新臺幣一千二百元以上三千六百元以下罰鍰，
    道路交通管理處罰條例第四十八條第二項亦定有明文。
四、證人即本件舉發警員林俊良於本院調查時到庭結具證稱：當
    時伊是站在萬大路四百二十四巷口執行取締萬大、東園街口
    違規的勤務，距離萬大、東園街街口約七十公尺，這是伊目
    測的距離，因為當時伊就是在注意看萬大、東園街口，這中
    間並沒有視線上的阻隔，所以看得很清楚，當時異議人是騎
    機車，從東園街口右轉萬大路，伊用指揮棒、鳴哨的方式示
    意異議人停車，將伊攔停後告知其違規事由，並指示異議人
    看一下當時萬大路、東園街口的四個方向都是紅燈，而且行
    人綠燈已經亮起，當時萬大、東園街因為都是紅燈，並沒有
    車輛在移動，所以異議人的機車一轉進萬大路，就顯得很明
    顯，伊確定異議人當時確實是轉彎車，並非直行車，伊當時
    看到異議人的機車是從機車停等區以右轉的方式轉入萬大路
    ，才可以如此確定，伊當時對於萬大路上直行的車輛都可以
    看得很清楚。當時萬大路上的斑馬線上有行人在行進，並不
    是異議人自己停在萬大路四百二十四巷口，伊才過來攔停等
    情（九十八年四月二十四日訊問筆錄）。異議人聽聞上開證
    詞後又辯稱：伊是早就自己停在萬大路四百二十四巷口，就
    是在萬大路上通過東園街口之後，接近萬大路四百二十四巷
    口處，事實上是就在萬大路、東園街口通過萬大路上該處的
    行人穿越道不遠處，當時斑馬線上有人手舉廣告牌，站在斑
    馬線中央，伊當時停車的目的就是要問上開手持廣告牌的人
    華中橋是否直走，證人才過來攔停伊，證人是直接從四百二
    十四巷裡面衝出來，因為證人還要通過人群，所以花了十幾
    秒才到達伊停的位置，當時證人原本距離伊的位置不會超過
    二十公尺云云（同前訊問筆錄）。然異議人於提出本件異議
    前，曾向板橋監理站提出陳述書，當時係自稱：當時欲經由
    華中橋返回永和家中，在綠燈時就向「路邊等待紅燈之路人
    」請教往華中橋之方向後，即繼續直行，後來躲在萬大路四
    百二十四巷之員警就衝出來開單等情（異議人九十七年五月
    十九日陳述書），顯然於此簡短情節之陳述中，已就詢問對
    象、詢問目的、詢問後是否繼續行駛前進等節，與其在本院
    訊問時陳述之情節有極大差異，足見異議人所辯情節並非無
    隱，自難逕信。且按交通規則之違反，其所需之舉證狀態稍
    縱即逝，除設有感應照相之路口外，事後無法還原現場狀態
    ，職是，舉發當時現場之值勤員警自屬交通案件之重要證人
    。參酌員警執行公務時，本身即受有行政懲處責任之監督，
    且其到庭具結作證，更係以刑事責任擔保其證言之真實性。
    審酌證人林俊良為依法執行公務之警員，與異議人素不相識
    ，當無甘冒偽證罪責誣指異議人之理，且依異議人自陳騎車
    時矯正後視力為一點零、一點二，顯然具有正常視力，佐以
    卷附現場照片所示，異議人違規地點直行方向目視所及即為
    華中橋，而台北市往台北縣永和市之連接橋樑不多，地理環
    境、橋樑外觀更有極大差異，難信有誤認可能，即令居住台
    北縣永和市之異議人仍需再次確認此節，亦僅需指明方向為
    肯、否回答之簡短對話，即可結束談話離去，異議人竟自稱
    迄警員趕到取締，已停留原地十幾秒，據此辯稱員警證述情
    節有誤云云，已無可採。從而，證人既具結後明確證述異議
    人車行方向、違規情狀，並提出現場照片佐證，堪信其證述
    異議人之違規情狀為真實。是異議人違規事證明確，洵堪認
    定。
五、本件異議人違規事實明確，其聲明異議固無理由，惟舉發違
    反道路交通管理事件通知單上所載應到案日期為九十七年五
    月二十四日，異議人已於九十七年五月十九日向舉發機關陳
    述意見表示不服，有舉發通知單、陳述書附卷可憑，則依違
    反道路交通管理事件統一裁罰基準表規定，應裁處罰鍰一千
    二百元，原處分機關逕予裁罰罰鍰二千四百元，自有未洽。
    是異議人之異議雖無理由，然原處分既有上開不當之處，自
    應由本院將原處分撤銷，並依道路交通管理處罰條例第四十
    八條第二項、第六十三條第一項第一款、違反道路交通管理
    事件統一裁罰基準表之規定，裁罰如主文第二項所示，以資
    適法。
六、依道路交通管理處罰條例第87條第2項，道路交通案件處理
    辦法第20條，裁定如主文
中    華    民    國    98    年    6     月    26    日
                    交通法庭  法  官  王偉光
上列正本證明與原本無異。
如不服本裁定，應於裁定送達後五日內，敘明抗告理由，向本院
提出抗告狀。
                              書記官  陳宥伶
中    華    民    國    98    年    6     月    26    日


司法院資訊處製作；財團法人民間司法改革基金會備份。
